臺灣臺南地方法院民事裁定　　　　　　 96年度財管字第101號
聲　請　人　臺南市稅捐稽徵處
法定代理人　甲○○
上列聲請人聲請為被繼承人乙○○指定遺產管理人事件，本院裁
定如下：
    主      文
選任財政部國有財產局臺灣南區辦事處臺南分處為被繼承人乙○
○之遺產管理人。
聲請程序費用新臺幣壹仟元由被繼承人乙○○之遺產負擔。
    理　　　由
一、按繼承人均拋棄其繼承權者，準用關於無人承認繼承之規定
    ，民法第一千一百七十六條第六項定有明文。又繼承開始時
    ，繼承人之有無不明者，由親屬會議於一個月內選定遺產管
    理人，並將繼承開始及選定遺產管理人之事由，向法院報明
    ；無親屬會議或親屬會議未於前條所定期限內選定遺產管理
    人者，利害關係人或檢察官，得聲請法院選任遺產管理人，
    民法第一千一百七十七條、第一千一百七十八條第二項分別
    定有明文。揆諸前揭規定意旨，於繼承人皆拋棄其繼承權，
    無人繼承時，亦應許利害關係人聲請法院選任遺產管理人，
    俾為遺產之處置。
二、本件聲請意旨略以：被繼承人乙○○（男，民國○○○年○
    ○月○○○日生，身分證統一編號：Ｚ000000000
    號，生前最後住所：臺南市○○區○○里○○鄰○○路三二
    三號）於九十五年八月十八日死亡，其法定繼承人均已依法
    拋棄繼承，致被繼承人乙○○之遺產無人繼承，且親屬會議
    亦未於繼承開始後一個月內選定遺產管理人。經查被繼承人
    乙○○生前欠繳九十三年至九十五年度地價稅計新臺幣（下
    同）三十六萬六千零二十八元整，其中九十三、九十四年期
    地價稅十八萬七千一百六十二元已逾滯納期間，尚未繳納，
    另九十五年期地價稅計十七萬八千八百六十六元，迄今仍無
    從辦理送達，被繼承人乙○○遺有臺南市○○區○段四七之
    八八地號、同段四七之一五七地號土地（權利範圍均為七千
    四百分之一千二百七十七），因被繼承人乙○○已死亡，且
    其繼承人已全部拋棄，無法依民法第一千一百七十七條選定
    遺產管理人，以致無法徵收上開被繼承人欠納之稅捐，聲請
    人係稅捐機關，為利害關係人，爰依法聲請選任財政部國有
    財產局臺灣南區辦事處臺南分處為被繼承人乙○○之遺產管
    理人等語。
三、經查：聲請人主張之上開事實，業據提出除戶謄本影本一件
    、財政部財稅資料中心家庭成員（三親等）資料查詢清單一
    件、本院家事庭九十五年十月二十三日南院慧家家九五繼字
    第一八三二號拋棄繼承事件准予備查通知影本一件、財政部
    臺灣省南區國稅局臺南市分局九十六年八月十日南區國稅南
    市一字第○九六○○四二二三○號函影本一件、臺南市稅捐
    稽徵處欠稅總歸戶查詢情形表一件、土地建物查詢資料影本
    二件為證，且經本院依職權調取本院九十五年度繼字第一八
    三二號拋棄繼承事件卷宗核閱綦詳，是聲請人主張之事實堪
    信為真實。又查被繼承人乙○○之法定繼承人均已拋棄繼承
    權經本院准予備查在案，又未準用民法第一千一百七十七條
    之規定選定遺產管理人，而被繼承人乙○○滯欠國稅稅捐尚
    未清償，故聲請人以利害關係人之身分聲請選任被繼承人乙
    ○○之遺產管理人，核與上開規定並無不合，應予准許。
四、按公示催告期限屆滿，無繼承人承認繼承時，其遺產於清償
    債權，並交付遺贈物後，如有剩餘，歸屬國庫；又按非公用
    國有財產以財政部國有財產局為管理機關，民法第一千一百
    八十五條、國有財產法第十二條分別定有明文。查本件被繼
    承人乙○○之法定繼承人皆已依法拋棄繼承權經本院准予備
    查，復未準用民法第一千一百七十七條之規定選定遺產管理
    人，且經本院函詢被繼承人乙○○之原繼承人即被繼承人之
    配偶及子女，渠等均無擔任被繼承人乙○○之遺產管理人之
    意願，足徵被繼承人乙○○之原繼承人對被繼承人乙○○遺
    產之處置已漠不關心；又查被繼承人乙○○所遺留之財產，
    倘無人承認繼承時，將於清償債權，交付遺贈物後，歸屬國
    庫。從而，依前揭規定，本院認選任財政部國有財產局臺灣
    南區辦事處臺南分處為被繼承人乙○○之遺產管理人為適當
    。
五、依非訟事件法第一百五十七條、第二十四條第一項，裁定如
    主文。
中　　華　　民　　國　　96　　年　　11　　月　　30　　日
                  家事法庭 　 法　官　 葉惠玲
以上正本係照原本作成
如對本裁定抗告須於裁定送達後10日內向本院提出抗告狀
中　　華　　民　　國　　96　　年　　11　　月　　30　　日
                              書記官　 鄭秀美
